臺灣雲林地方法院民事裁定
111年度消債清字第3號
聲  請  人
即債務人    陳雅玲  

代  理  人  張育瑋律師（法扶律師）     
債  權  人  臺灣土地銀行股份有限公司

法定代理人  何英明  
代  理  人  黃柏誠  
債  權  人  台北富邦商業銀行股份有限公司

法定代理人  程耀輝  


債  權  人  國泰世華商業銀行股份有限公司

法定代理人  郭明鑑  


債  權  人  花旗(台灣)商業銀行股份有限公司


法定代理人  莫兆鴻  
代  理  人  陳正欽  

債  權  人  渣打國際商業銀行股份有限公司


法定代理人  龐維哲  



債  權  人  遠東國際商業銀行股份有限公司


法定代理人  周添財  


債  權  人  元大商業銀行股份有限公司


法定代理人  翁健    
代  理  人  黃勝豐  
債  權  人  永豐商業銀行股份有限公司

法定代理人  陳嘉賢  
代  理  人  黃春旺  
債  權  人  玉山商業銀行股份有限公司

法定代理人  黃男州  
代  理  人  朱逸君  
債  權  人  凱基商業銀行股份有限公司

法定代理人  魏寶生  


債  權  人  中國信託商業銀行股份有限公司


法定代理人  利明献  


債  權  人  台灣金聯資產管理股份有限公司

法定代理人  施俊吉  

債  權  人  台新資產管理股份有限公司

法定代理人  吳統雄  
債  權  人  台新國際商業銀行股份有限公司

法定代理人  尚瑞強  

債  權  人  萬榮行銷股份有限公司

法定代理人  呂豫文  

債  權  人  金陽信資產管理股份有限公司

法定代理人  陳雨利  
代  理  人  陳信華  
債  權  人  滙誠第一資產管理股份有限公司

法定代理人  莊仲沼  
債  權  人  滙誠第二資產管理股份有限公司

法定代理人  莊仲沼  
債  權  人  新加坡商艾星國際有限公司台灣分公司

法定代理人  曾慧雯  
上列聲請人因消費者債務清理事件聲請清算，本院裁定如下：
    主  文
債務人自中華民國一百一十一年三月三十一日十一時起開始清算
程序，並命司法事務官進行本件清算程序。
    理  由
一、按債務人不能清償債務或有不能清償之虞者，得依消費者債
    務清理條例所定更生或清算程序，清理其債務；債務人於法
    院裁定開始更生程序或許可和解或宣告破產前，得向法院聲
    請清算；債務人對於金融機構負債務者，在聲請更生或清算
    前，應向最大債權金融機構請求協商債務清償方案，或向其
    住、居所地之法院或鄉、鎮、市、區調解委員會聲請債務清
    理之調解，消費者債務清理條例（下稱消債條例）第3條、
    第80條、第151條第1項分別定有明文。揆諸消債條例之立法
    目的，乃在於使陷於經濟上困境之消費者，得分別情形利用
    更生或清算程序清理債務，藉以妥適調整債務人與債權人及
    其他利害關係人之權利義務關係，保障債權人之公平受償，
    並謀求消費者經濟生活之更生機會，從而健全社會經濟發展
    （消債條例第1條參照）。準此，債務人若有不能清償債務
    或有不能清償之虞，且客觀上並無濫用更生或清算程序之情
    事，自應使其藉由消債條例所定程序以清理債務。債務人於
    消債條例前置協商或調解程序中，自應本於個人實際財產及
    收支狀況，依最大誠信原則，商討解決方案，如終究不能成
    立協商或調解，於聲請更生或清算時，法院自宜依上開消債
    條例第3 條所謂「不能清償或有不能清償之虞」，綜衡債務
    人全部財產及收支狀況，審酌債務人陳報各項花費是否確屬
    生活必要支出，並評估債務人是否確有難以負擔債務之清償
    情事；如曾有協商或調解方案，該條件是否已無法兼顧個人
    生活基本需求等情。次按法院開始清算程序之裁定，應載明
    其年、月、日、時，並即時發生效力，復為消債條例第83條
    第1項所明定。又法院裁定開始更生或清算程序後，得命司
    法事務官行更生或清算程序，消債條例第16條第1項亦定有
    明文。
二、聲請意旨略以:聲請人對金融機構負無擔保或無優先權之債
    務總金額合計新台幣（下同）17,686,387元，於消債條例施
    行後，依規定向本院聲請消費者債務清理法院前置調解程序
    ，經本院以110年度司消債調字第89號受理調解，嗣因調解
    不成立終結。而聲請人客觀上就已屆清償期之債務有不能清
    償或不能清償之虞，又聲請人未經法院裁定開始更生程序或
    宣告破產，爰聲請清算等語。
三、經查：
㈠、聲請人陳報其於聲請清算前5年內未從事任何工作，嗣因行政
    院紓困計畫，自民國110年7月21日起在雲林縣口湖鄉公所立
    即上工，每月收入約為11,490元等語，復有其財產及收入狀
    況說明書、108至109年度綜合所得稅各類所得資料清單、勞
    工保險被保險人投保資料表、自願職保被保險人投保資料表
    等在卷可參（本院卷第11、19、33-34頁，110年度司消債調
    字第89號卷【下稱調字卷】第31-32、179、193至196頁）
　　，堪認聲請人係5年內未從事營業活動之自然人，屬消債條
    例第2條所規定之消費者，為消債條例適用之對象。且聲請
    人於民國110年10月8日以書面向本院聲請調解，經本院以11
　　0年度司消債調字第89號受理調解後，於110年12月23日調解
    不成立乙情，亦有聲請人提出之本院民事事件調解不成立證
    明書可證（本院卷第17頁），並經本院依職權調閱上開調解
    卷宗，核閱無誤。聲請人於上開調解不成立後為本件清算之
    聲請，本院自應綜合聲請人之債務、收入、生活必要支出及
    財產狀況等，評估、判斷聲請人依其客觀清償能力，是否有
    不能達成調解，或對已屆清償期之債務，有不能清償或不能
    清償之虞之情形。
㈡、聲請人迄至110年10月18日止對債權人滙誠第一資產管理股份
    有限公司負有債務金額588,161元、對債權人匯誠第二資產
    管理股份有限公司負有債務金額282,914元、對債權人新加
    坡商艾星國際有限公司台灣分公司負有債務金額25,983元
　　，迄至111年2月10日止對債權人玉山商業銀行股份有限公司
    負有債務金額379,577元，迄至111年2月11日止對債權人國
    泰世華商業銀行股份有限公司負有債務金額1,868,516元、
    對債權人凱基商業銀行股份有限公司負有債務金額1,170,63
　　9元，迄至111年2月15日止對債權人渣打國際商業銀行股份
    有限公司負有債務金額628,895元、對債權人遠東國際商業
    銀行股份有限公司負有債務金額1,086,504元、對債權人中
    國信託商業銀行股份有限公司負有債務金額4,544,427元，
    迄至111年2月17日止對債權人永豐商業銀行股份有限公司負
    有債務金額1,462,346元，迄至111年3月21日止對債權人台
    北富邦商業銀行股份有限公司負有債務金額1,265,398元、
    對債權人萬榮行銷股份有限公司負有債務金額498,182元，
    迄至111年3月22日止對債權人臺灣土地銀行股份有限公司負
    有債務金額30,423元、對債權人元大商業銀行股份有限公司
    負有債務金額752,959元、對債權人金陽信資產管理股份有
    限公司負有債務金額399,779元、對債權人台灣金聯資產管
    理股份有限公司負有債務金額393,336元，以及對債權人甲○
    (台灣)商業銀行股份有限公司負有債務金額318,208元、對
    債權人台新資產管理股份有限公司負有債務金額2,969,73
　　0元，合計約為18,665,977元等情，有聲請人之債權人清冊
　　、財團法人金融聯合徵信中心當事人綜合信用報告（債務清
    理條例前置協商專用債權人清冊）及各債權人之陳報狀、債
    權計算書、債權證明文件、債權憑證、繼續執行紀錄表、債
    權讓與證明書、債權讓與聲明書、登報資料、債權讓與歷程
    等在卷可按（本院卷第21-23、27-31、139-263、289-299頁
　　，調字卷第25-29、107-163、171-175、205-219、233-237
　　、309、323-329頁）。
㈢、聲請人陳報每月除工作收入約為11,490元外，另領有低收入
    戶補助6,358元等語，並有其財產及收入狀況說明書、雲林
    縣口湖鄉農會及輔仁大學郵局等帳戶歷史交易紀錄可參（本
    院卷第11、19、266、271-285頁，調字卷第181-191）。且
    除上開所得外，查無聲請人有其他固定收入，是以聲請人每
    月收入應以應以17,848元（計算式:11,490+6,358=17,848）
    列計，爰以此作為認定聲請人客觀清償能力之基準。聲請人
    另陳報其居住於雲林縣，願以雲林縣每人每月最低生活費之
    1.2倍計算其個人生活所需，即以衛生福利部所公告臺灣省1
    11年最低生活費14,230元之1.2倍即17,076元作為標準（本
    院卷第11、39頁）。又聲請人陳報須負擔子女許○安之扶養
    義務等語（本院卷第11、267頁）。查聲請人之配偶業於103
    年9月19日過世，因此聲請人須單獨扶養未成年子女許○安（
    93年3月出生），而許○安目前在國立北港高中就讀，並無工
    作能力及工作收入，雖聲請人全戶為低收入戶，惟許○安僅
    免繳學費，並無其他補助等情，有聲請人全戶戶籍謄本
　　、口湖鄉公所低收入戶證明書、許○安之國立北港高中學生
    證正反面影本、108年及109年度綜合所得稅各類所得清單、
    全國財產總歸戶財產查詢清單等資料為憑（本院卷第37、41
　　-47、269頁，調字卷第35頁）。本院審酌許○安確有受聲請
    人扶養之必要，並依許○安目前年齡及就學情況，認為每月
    扶養費應以8,000元為當，因此聲請人每月之生活必要費用
    應為25,076元（計算式:17,076+8,000=25,076）。　　
㈣、因聲請人上開每月收入已不足以支出每月必要支出，且除上
    開固定收入外，其名下財產現僅有存款餘額199元及1筆遠雄
    人壽保險（聲請人為要保人，許○安為被保險人），保單價
    值準備金為35,000元等情，業據聲請人陳報在卷，並有其財
    產及收入狀況說明書、全國財產稅總歸戶財產查詢清單、雲
    林縣口湖鄉農會及輔仁大學郵局等帳戶歷史交易紀錄、遠雄
    人壽續期保險費繳款單等資料在卷可參（本院卷第19、35、
    267、271-287頁，調字卷第33、177頁），是認聲請人主張
    其有不能清償債務之情，足以採信。且查無濫用清算程序之
    情。因此，本院認有必要利用清算程序，調整其與債權人間
    之權利義務關係，而重建其經濟生活。
四、綜上所述，本件聲請人為5年內未從事營業活動之自然人，
    依其全部收支及財產狀況，客觀上有不能清償債務之情形。
    此外，聲請人亦無消債條例第6條第3項、第8條或第82條第2
     項所定法院得駁回聲請人清算聲請之事由。從而，聲請人
    聲請清算，洵屬有據，應予准許。又本件聲請人業經裁定開
    始清算程序，爰並裁定命司法事務官進行本件清算程序，爰
    裁定如主文。
中　　華　　民　　國　　111 　年　　3 　　月　　31　　日
              民事第一庭    法　　　官　黃一馨
上為正本係照原本作成
本件不得抗告
中　　華　　民　　國　　111 　年　　3 　　月　　31　　日
                            書　記　官　鄭夙惠